【裁判字號】    95,簡上,801
【裁判日期】    951018
【裁判案由】    毀棄損壞
【裁判全文】
臺灣高雄地方法院刑事判決             95年度簡上字第801號
上  訴  人  乙○○
即  被  告
上列上訴人因毀棄損壞案件，不服本院94年度簡字第3143號中華
民國95年5 月29日刑事簡易判決（聲請簡易判決處刑案號：95年
度偵字第4009號），提起上訴，本院管轄第二審之合議庭判決如
下：
    主  文
上訴駁回。
    事  實
一、乙○○前因涉犯公共危險等案件，經本院92年度交易字第30
    8 號判決判處有期徒刑10月，因不服原判決提起上訴，復經
    臺灣高等法院高雄分院以92年度交上易字第258 號判決上訴
    駁回確定，於民國94年2 月10日縮刑期滿執行完畢。詎猶不
    知悛悔，於94年12月12日16時許，由友人丙○○騎乘機車搭
    載乙○○前往其原本所任職、設於高雄縣岡山鎮○○街15 8
    號之「高碳金屬有限公司（以下稱前開公司）」索討薪資。
    然於乙○○與前開公司負責人許恂明商討薪資事宜之際，因
    酒後態度不佳，遂遭在場之該公司員工甲○○出聲指責，乙○○因而心生怨懟、事後並由該公司後門逕自離去。惟乙○○離開上址後竟基於毀損他人物品之犯意，於同日16時45分
    許，手持以不詳方式所取得之機車大鎖，砸毀停放在該公司
    後門附近之甲○○所有、車牌號碼8780-FA 號自用小客車（
    以下稱前開自用小客車）前擋風玻璃與左前座玻璃，使其不
    堪使用而致生損害於甲○○，嗣經甲○○報警處理而查悉上
    情。
二、案經甲○○訴由高雄縣政府警察局岡山分局報請臺灣高雄地
    方法院檢察署檢察官偵查起訴。
    理  由
壹、關於本件證據能力之意見：
    (一)證人甲○○於警詢之陳述無證據能力：
      觀乎證人甲○○於警詢中乃陳述係被告持機車大鎖毀損前
      開自用小客車等語，核與本院審理中所述大抵相符，依前
      述刑事訴訟法第159 條之2 規定意旨，自應逕以證人宋絃
      銘於本院審理中所為證述為認定事實之依據，再無引用其
      警詢中所述之必要。從而證人甲○○於警詢中所述各節，
      依法均不具證據能力。
    (二)證人甲○○於偵查中陳述亦無證據能力；
      按刑事訴訟法第159 條之1 第2 項規定：「被告以外之人
      於偵查中向檢察官所為之陳述，除顯有不可信之情況者外
      ，得為證據。」依其文義之形式解釋，乃指被告以外之人
      於偵查中向檢察官所為之陳述，非顯不可信者，得為證據
      ；然新刑事訴訟法，為保障被告之反對詰問權，已採納英
      美之傳聞法則，而被告以外之人於偵查中向檢察官所為之
      陳述，其本質屬傳聞證據，依傳聞法則，原無證據能力，
      係因立法者以刑事訴訟法規定檢察官代表國家偵查犯罪、
      實施公訴，依法有訊問被告、證人、鑑定人之權，且實務
      運作時，偵查中檢察官向被告以外之人所取得之陳述，原
      則上均能遵守法律規定，不致違法取供，其可信性極高，
      為兼顧理論與實務為由，而例外設定其具備非顯不可信之
      要件時，得為證據。故此法條所稱「得為證據」者，應解
      釋為檢察官訊問被告以外之人即證人之程序，已給被告或
      其辯護人對該被告以外之人行詰問之機會，而無顯不可信
      之情況，或該被告以外之人於審判中到場作證，並給被告
      或其辯護人對其行詰問之機會，但其於審判中之陳述與偵
      查中向檢察官所為陳述不一致，而偵查中向檢察官所為陳
      述無顯不可信之情況，或該被告以外之人因死亡或身心障
      礙或所在不明或滯留國外而無法於審判期日到庭陳述之傳
      喚不能情形者為限，始得例外容許之，以確保被告之反對
      詰問權；而對此項陳述所設「無顯不可信」之要件，亦應
      解為屬於證據能力之規定，而非陳述內容證明力之問題；
      至於被告以外之人於偵查中向檢察官所為陳述是否具備「
      無顯不可信」之要件而具有證據能力，法院應就該被告以
      外之人在檢察官面前所為陳述之外部附隨之環境或條件判
      斷之，然後於判決理由內明確說明其採用在檢察官面前所
      為陳述之心證理由，方為適法（最高法院95年度台上字第
      3220號判決意旨參照）。準此，證人甲○○前於95年2 月
      14日、同年3 月3 日雖經檢察官以證人身份加以傳訊，然
      其所述之情亦核與本院審理中所述者大抵相符。承前所述
      ，自應逕以證人甲○○於本院審理中之證述作為認定事實
      之依據，再無引用其偵查中陳述之必要。
    (三)證人吳伍松、許恂明在偵查中之證述均有證據能力：
      次按，被告以外之人於審判外之陳述，雖不符前4 條之規
      定，而經當事人於審判程序同意作為證據，法院審酌該言
      詞陳述或書面陳述作成時之情況，認為適當者，亦得為證
      據；又當事人、代理人或辯護人於法院調查證據時，知有
      第159 條第1 項不得為證據之情形，而未於言詞辯論終結
      前聲明異議者，視為有前項之同意，刑事訴訟法第159 條
      之5 定有明文。本件證人吳伍松、許恂明於案發後，分別
      經檢察官依法傳訊而具結證述，該等審判外陳述依法原不
      具證據能力。然參以此等陳述經檢察官及被告均明知其有
      第159 條第1 項不得為證據之情形，猶未於言詞辯論終結
      前聲明異議，本院復審酌該等陳述作成之外部情況並無不
      當，揆諸前揭法條說明，本院自得逕以證人吳伍松、許恂
      明於偵查中證述採為認定事實之依據。
貳、實體部分：
  一、訊之被告固坦承於前揭時間偕同友人丙○○前往前開公司
      欲領取薪資之事實，然矢口否認有何毀損犯行，辯稱：伊
      並沒有持機車大鎖毀損前開自用小客車云云。惟查：
    (一)被告與丙○○於前述時間騎乘機車偕同前往前開公司，嗣
      被告與該公司負責人許恂明商討薪資事宜之際，乃遭在場
      之甲○○出聲指責等情，業經證人許恂明、甲○○分別於
      偵查及本院審理中證述綦詳；又甲○○所有之前開自用小
      客車於前述時、地遭人以機車大鎖砸毀前擋風玻璃與左前
      座玻璃一節，亦各據經證人甲○○、許恂明及吳伍松等人
      結證無訛，並有前開自用小客車照片2 幀在卷可稽，是此
      部分事實俱堪認定。被告雖迭以前詞置辯，然前開自用小
      客車確於前揭時、地遭被告手持機車大鎖砸毀前擋風玻璃
      與左前座玻璃之情，已據證人甲○○、許恂明2 人證稱渠
      等確實親眼看見被告手持機車大鎖砸車等語屬實，復參以
      被告事前既與甲○○在前開公司內發生口角爭執後悻然離
      去，倘其事後果為圖報復而起意以前揭方式砸毀前開自用
      小客車洩憤，亦核與常情無悖。從而本件被告確有持機車
      大鎖砸毀前開自用小客車前擋風玻璃與左前座玻璃之犯行
      ，洵堪認定，是被告前揭所辯無非係臨訟卸責之詞，實無
      足採。
    (二)次者，證人吳伍松雖於偵查中證稱：案發當日伊看見被告
      坐在機車上，另外有一位年約30歲、與乙○○外形相似的
      年輕人拿黑色大鎖在砸車云云，然此節業經證人丙○○當
      庭否認在案，更與證人甲○○、許恂明前揭所述之情相違
      。況佐以被告前於95年3 月17日偵查中乃供承證人吳伍松
      因目睹案發過程、所以事後曾打電話給伊詢問事情處理的
      如何等語，是倘證人吳伍松所述被告於案發時僅坐在機車
      上、並未動手砸車之情為真，則前開自用小客車是否遭人
      砸毀一節自與被告不生任何關連，又何以證人吳伍松仍須
      事後致電被告詢問處理狀況為何？故本院乃認證人吳伍松
      上開證述顯與事實不符，自非可採。此外，證人丙○○雖
      到庭證稱：其並未看見被告動手砸車、當天亦未與任何人
      發生口角糾紛云云，惟本院參諸證人丙○○乃被告友人、
      本件糾紛更係其與被告偕同前往前開公司商討積欠薪資事
      宜而起，是其所言不免或有偏頗被告之虞；且被告前於偵
      查中乃指稱前開自用小客車係在場其他人所砸毀，惟是時
      僅有證人丙○○與被告2 人同在前開自用小客車停放現場
      ，則證人丙○○亦恐有為圖卸責而虛偽陳述之可能，自未
      足以遽採為被告有利之認定。
    (三)按刑法第354 條之毀損罪，以使所毀損之物，失其全部或
      一部之效用為構成要件。所謂「毀棄」，係指根本毀滅物
      之存在；「損壞」則謂損害破壞，使物之外形發生重大變
      化，使其效用全部或一部喪失之意；「致令不堪用」乃係
      行為人以毀棄、損壞以外之其他方法，雖未毀損原物，然
      業使其物之效用嚴重減損或喪失而達不復使用之程度。查
      本件被告以前揭方式砸毀前開自用小客車前擋風玻璃與左
      前座玻璃、使其喪失原有之擋風與防盜功能，無法再為正
      常使用而必須整體更換。準此以觀，足認被告前揭所為已
      然該當於刑法毀損罪之構成要件無訛，職是，本件事證明
      確，被告犯行洵堪認定，應依法論科。
  二、本案相關之法律比較適用：
      按行為後法律有變更者，適用行為時之法律。但行為後之
      法律有利於行為人者，適用最有利於行為人之法律，刑法
      第2條第1 項定有明文。查被告於前開行為後，刑法第33
      條、第41條及第47條業經總統於94年2 月2 日修正公布，
      並依刑法施行法第10條之1 規定自95年7 月1 日施行。另
      於95年6 月14日公布刑法施行法第1 條之1 ，除變更刑法
      分則編所定罰金之貨幣單位為新臺幣外，並分別提高罰金
      數額為3 倍或30倍。職是，本件自應就被告行為前、後相
      關法律有修正者，依前揭規定加以比較適用。茲分別說明
      如下：
    (一)修正前刑法第354 條之毀損罪原規定法定刑為「2 年以下
      有期徒刑、拘役或5 百元以下罰金」，且依修正前刑法第
      33條第5 款規定罰金數額應為1 元以上；然依刑法施行法
      第1 條之1 規定，修正後該罪之法定刑度應為「2 年以下
      有期徒刑、拘役或新臺幣1 萬5 千元以下罰金」，而修正
      後刑法第33條第5 款提高罰金數額為新臺幣1 千元以上，
      並以百元計算之。是以該罪修正後關於有期徒刑、拘役等
      自由刑雖未加以變更，惟就罰金數額下限則予以提高，故
      修正後法律效果對行為人而言較屬不利，從而本件應依刑
      法第2 條第1 項前段，適用行為時、即修正前刑法第354
      條規定採為論罪科刑之基礎。
    (二)修正前刑法第47條原規定：「受有期徒刑之執行完畢，或
      受無期徒刑或有期徒刑一部之執行而赦免後，五年以內再
      犯有期徒刑以上之罪者，為累犯，加重本刑至二分之一」
      ，嗣修正為：「受徒刑之執行完畢，或一部之執行而赦免
      後，五年以內故意再犯有期徒刑以上之罪者，為累犯，加
      重本刑至二分之一」，將累犯成立之要件限於5 年內「故
      意」再犯有期徒刑以上之罪者，始有加重其刑規定之適用
      。經比較修正前、後關於累犯之規定，當以修正後規定較
      有利於被告。
    (三)修正前刑法第41條第1 項前段原規定：「犯最重本刑為5
      年以下有期徒刑以下之刑之罪，而受6 個月以下有期徒刑
      或拘役之宣告，因身體、教育、職業、家庭之關係或其他
      正當事由，執行顯有困難者，得以1 元以上3 元以下折算
      一日，易科罰金。」，且被告行為時之易科罰金折算標準
      ，依修正前罰金罰鍰提高標準條例第2 條前段（現已刪除
      ）之規定，本係就其原定數額提高為100 倍折算1 日，故
      被告行為時之易科罰金折算標準乃以銀元3 百元折算1 日
      ，經折算後應以新臺幣9 百元折算為1 日。惟修正後刑法
      第41條第1 項前段則改以：「犯最重本刑為5 年以下有期
      徒刑以下之刑之罪，而受6 個月以下有期徒刑或拘役之宣
      告者，得以新臺幣1 千元、2 千元或3 千元折算一日，易
      科罰金。」，乃就易科罰金之折算標準予以提高。從而比
      較修正前、後所定之易科罰金折算標準，當以修正前之規
      定較有利於被告，故應依刑法第2 條第1 項前段，適用行
      為時、即修正前刑法第41條第1 項前段規定，以定其易科
      罰金之折算標準。
    (四)按被告犯罪後法律有變更，而比較行為時及裁判時之法律
      時，應就與罪刑有關之共犯、未遂犯、結合犯以及累犯加
      重、自首減輕、暨其他法定加減原因與加減例等一切情形
      ，比較其全部之結果，而為整體之適用，不能割裂而分別
      適用新舊法有利之條文（最高法院95年度台上字第3735號
      判決意旨參照）。本件經依前述毀損罪之法定刑、是否論
      以累犯及易科罰金折算標準等規定合併比較之結果，爰認
      修正前刑法相關規定較有利於被告，故應依修正前刑法作
      為本件被告論罪科刑之依據。
  三、核被告乙○○所為，係犯修正前刑法第354 條之毀損罪。
      被告先後以機車大鎖砸毀前開自用小客車前擋風玻璃與左
      前座玻璃之行為，乃係各基於同一毀損犯意及機會所為之
      接續行為，為接續犯。原審以被告罪證明確，因而適用修
      正前刑法第354 條、第47條、第41條第1 項前段、罰金罰
      鍰提高標準條例第1 條前段、修正前罰金罰鍰提高標準條
      例第2 條，並審酌被告之犯罪動機、目的、手段，因其犯
      罪所生損害非鉅，及被告僅因細故即率爾毀損他人財物，
      且犯罪後飾詞否認犯行、亦未賠償被害人所受損失等一切
      情狀，量處如主文所示之刑，且依修正前刑法第41條第1
      項前段諭知易科罰金之折算標準，其認事用法均無違誤，
      量刑亦屬妥適。蓋依我國以往實務見解，雖認原判決未及
      比較適用新舊法，經當事人提起上訴後，倘依比較結果認
      以舊法有利於行為人，而原判決別無其他撤銷事由，仍應
      由本院以此為由逕予撤銷改判。惟刑法修正後之規定係以
      適用行為時法為原則，因此原判決雖未及比較適用，然上
      訴由本院審理後，經比較新舊法之結果，乃認行為後法律
      並非較有利於行為人，仍應適用行為時法為適當，則原判
      決適用行為時法即無不當，自不構成撤銷之事由。職是，
      被告上訴意旨空言否認犯罪，指摘原判決認定事實有誤、
      請求改判云云，為無理由，應予駁回。此外，被告所持供
      本件毀損犯罪所用之機車大鎖1 支既未扣案，且乏其他積
      極證據可資認定該機車大鎖果為被告所有之物，是就此部
      分爰不併予宣告沒收，附此敘明。
據上論結，應依刑事訴訟法第455 條之1 第1 項、第3 項、第36
8 條，判決如主文。
中    華    民    國    95    年    10    月    18    日
                  刑事第四庭  審判長法官 郭玫利
                                    法官 林意芳
                                    法官 陳明呈
以上正本證明與原本無異。
不得上訴。
中    華    民    國    95    年    10    月    18    日
                                  書記官 林明忠
附錄本判決論罪科刑之法條：
中華民國刑法第354條（毀損器物罪）
毀棄、損壞前二條以外之他人之物或致令不堪用，足以生損害於
公眾或他人者，處2 年以下有期徒刑、拘役或5 百元以下罰金。


司法院資訊處製作；財團法人民間司法改革基金會備份。
